臺灣屏東地方法院民事判決　　　　　　　100年度訴字第209號
原　　　告　林香菊
被　　　告　胡進德
　　　　　　林曉萍
　　　　　　顏簡阿
上列當事人間請求侵權行為損害賠償事件，本院於中華民國100
年7 月28日言詞辯論終結，判決如下：
    主  文
被告胡進德應給付原告新臺幣壹拾萬元，及自民國一百年五月二
十日起至清償日止，按週年利率百分之五計算之利息。
被告胡進德、林曉萍應連帶給付原告新臺幣壹拾萬元，及自民國
一百年五月二十日起至清償日止，按週年利率百分之五計算之利
息。
被告胡進德、顏簡阿應連帶給付原告新臺幣陸拾萬元，及被告
胡進德自民國一百年五月二十日起、被告顏簡阿自民國一百年
六月三日起，均至清償日止，按週年利率百分之五計算之利息。
原告其餘之訴駁回。
訴訟費用由被告胡進德負擔百分之九，被告胡進德、林曉萍連帶
負擔百分之九，被告胡進德、顏簡阿連帶負擔百分之五十五，
餘由原告負擔。
    事  實  及  理  由
一、原告主張：(一)原告與被告胡進德自民國66年間結婚迄今夫妻
    關係存續中，但感情不睦早已分房，胡進德於99年2 月4 日
    凌晨1 時許，酒醉後返家時，在當時兩造共居之屏東縣內埔
    鄉○○村○○路29之1 號住處原告臥室內，出手毆打在床上
    睡夢中之原告，致原告受有左顳部挫傷、右上臂淤挫傷之傷
    害；又原告於同日晚間10時許自外返家時，胡進德復在上址
    住處，將甫踏入家中之原告，以徒手強推、強拉之方法，將
    原告趕出家門外，致原告受有左前臂淤傷、左上臂淤挫傷之
    傷害，並使原告有家歸不得，不得已在外租屋，原告之身體
    、自由受此侵害，爰依民法第184 條第1 項前段、第195 條
    第1 項之規定，請求慰撫金新臺幣（下同）20萬元；(二)被告
    胡進德、林曉萍於98年7 月至12月間之不詳時間、地點接續
    為通姦之行為，侵害原告配偶關係之身分法益情節重大，爰
    依民法第184 條第1 項前段、後段、第185 條、第195 條第
    3 項、最高法院41年台上字第278 號、55年台上字第2053號
    判例之規定，請求慰撫金20萬元；(三)被告胡進德、顏簡阿
    於98、99年間之不詳時間、地點接續為通姦之行為，亦侵害
    原告配偶關係之身分法益情節重大，尤令原告深感屈辱，爰
    依民法第184 條第1 項前段、後段、第185 條、第195 條第
    3 項、最高法院41年台上字第278 號、55年台上字第2053號
    判例之規定，請求慰撫金70萬元等語。並聲明：(一)被告胡進
    德應給付原告20萬元，及自起訴狀繕本送達翌日起至清償日
    止，按週年利率5 ％計算之利息；(二)被告胡進德、林曉萍應
    連帶給付原告20萬元，及自起訴狀繕本送達翌日起至清償日
    止，按週年利率5 ％計算之利息；(三)被告胡進德、顏簡阿
    應連帶給付原告70萬元，及自起訴狀繕本送達翌日起至清償
    日止，按週年利率5 ％計算之利息。
二、被告胡進德則以：自認原告主張事實(一)、(二)部分，由於原告
    長期以來行為不檢，如向別人亂借錢、賭博、跟朋友去唱歌
    到很晚，伊對原告十分不滿；另否認原告主張事實(三)部分，
    伊在偵查中雖承認與顏簡阿通姦，並向原告點頭說對不起
    ，然並非出自真心，是因為如此原告才願撤回告訴等語資為
    抗辯。並聲明：駁回原告之訴。
三、被告林曉萍則以：自認原告主張事實(二)部分，惟原告請求之
    金額過高，伊沒辦法負擔等語資為抗辯。並聲明：駁回原告
    之訴。
四、被告顏簡阿則以：否認原告主張事實(三)部分，伊在偵查中
    雖承認與胡進德通姦，並向原告點頭說對不起，然並非出自
    真心，伊只是想擺脫麻煩等語資為抗辯。並聲明：駁回原告
    之訴。
五、兩造不爭執之事實：
    (一)原告主張事實(一)部分為真實。
    (二)原告主張事實(二)部分為真實。
六、本件爭點為：(一)被告胡進德、顏簡阿間有無於98、99年間
    之不詳時間、地點接續為通姦行為之事實？(二)原告就各部分
    主張事實可得請求慰撫金之數額？茲分別說明如下：
    (一)被告胡進德、顏簡阿間有無通姦？經查：
      1.證人即共同被告林曉萍於本院結證稱：伊與胡進德交往
        後，顏簡阿有去找伊好幾次，叫伊不要搶人男朋友，
        伊母親與妹妹也被煩得受不了，伊才知道胡進德已經先
        與顏簡阿在一起；後來胡進德要求與伊分手時，表示
        顏簡阿付出的感情與金錢比較多，故選擇顏簡阿，
        還說伊年紀還輕可以找別人等語無訛（見本院卷第48頁
        背面～第49頁背面），足證顏簡阿與胡進德非無感情
        糾葛。參照胡進德、林曉萍均自認有通姦，可見胡進德
        有婚外情通姦之紀錄，則原告主張胡進德、顏簡阿間
        於98、99年間亦有通姦，應非無的放矢。
      2.被告胡進德、顏簡阿陳明於偵查中有承認通姦，並向
        原告點頭說對不起部分，核與其偵查筆錄所載要領相符
        （見臺灣屏東地方法院檢察署99年度偵字第2700號偵查
        卷宗100 年3 月3 日下午2 時52分偵查筆錄第3 、4 頁
        ），依偵查筆錄所載，顏簡阿於偵查中曾說：「我與
        胡進德在一起已有2 、3 年了，也有發生性關係」等語
        明確（胡進德、顏簡阿於本院均稱：該偵查筆錄記載
        無誤，見本院卷第48頁背面），與前揭證人林曉萍所述
        顏簡阿與胡進德交往較早、胡進德更為顏簡阿而與
        林曉萍分手等情，互核相符，堪信胡進德、顏簡阿於
        偵查中之承認，應屬實情。至胡進德、顏簡阿雖均於
        本院辯稱彼等承認通姦並向原告道歉非出自真心云云，
        然而，若確無通姦之情事，在原告即偵查中告訴人未能
        指出直接證據之場合，自無輕易放棄罪嫌不足之不起訴
        處分或無罪判決之可能，無論胡進德辯稱係原告以撤回
        告訴為交換條件，或顏簡阿辯稱只是想擺脫麻煩，均
        不合情理，嗣空言翻異，顯係卸責之詞，自難採憑。
      3.據上，原告主張胡進德與顏簡阿於98、99年間接續為
        通姦行為之事實，已足使本院心證形成證據優勢、明晰
        可信之程度，故堪認為真實。
    (二)按非財產上損害之慰撫金數額，究竟若干為適當，應斟酌
      兩造身分、地位及經濟狀況，俾為審判之依據（最高法院
      86年度台上字第511 號裁判要旨參照）。經查：
      1.原告陳明其國小畢業，現為冷凍工廠工人，實領月薪約
        15,000元，被告不爭執；依98年度稅務電子閘門財產所
        得調件明細表，其無財產。
      2.被告胡進德陳明其國小畢業，前為水電工，現在無業，
        靠子女扶養及朋友借貸生活，名下僅有8 坪農地，原告
        不爭執；依98年度稅務電子閘門財產所得調件明細表，
        其名下農地27.18 平方公尺，公告現值32,616元。
      3.被告林曉萍陳明其護校畢業，前為護士，現在上勞工局
        安排的就業輔導課程，無收入，原告不爭執；依98年度
        稅務電子閘門財產所得調件明細表，其無財產。
      4.被告顏簡阿陳明其高中畢業，95年以前為工廠工人，
        現在無業，由先生扶養，原告不爭執；依98年度稅務電
        子閘門財產所得調件明細表，其名下有房屋3 間、建地
        5 筆、農地4 筆、汽車、投資等財產，依其課稅現值、
        公告現值、投資額計算，總值約4,323,683 元。
      5.斟酌以上兩造之身分、地位及經濟狀況，可見顏簡阿
        獨具較強勢之財力，其他人之身分、地位及經濟狀況，
        均不甚佳。而原告主張事實(一)部分之加害情狀包括侵害
        自由、兩次傷害；又原告主張事實(三)部分之加害期間，
        相較於原告主張事實(二)部分，長達4 倍，顏簡阿態度
        亦遠較林曉萍強勢，堪令原告深感屈辱等一切情狀，是
        認原告就主張事實(一)、(二)、(三)部分可得請求之慰撫金，
        分別以10萬元、10萬元、60萬元為相當。
七、按民法第184 條第1 項前段規定，以權利之侵害為侵權行為
    要件之一，故有謂非侵害既存法律體系所明認之權利，不構
    成侵權行為。惟同法條後段規定，故意以背於善良風俗之方
    法加害於他人者，亦同。則侵權行為係指違法以及不當加損
    害於他人之行為而言，至於侵害係何權利，要非所問。而所
    謂違法以及不當，不僅限於侵害法律明定之權利，即違反保
    護個人法益之法規，或廣泛悖反規律社會生活之根本原理的
    公序良俗者，亦同。通姦之足以破壞夫妻間之共同生活而非
    法之所許，此從公序良俗之觀點可得斷言，不問所侵害係何
    權利，對於配偶之他方應構成共同侵權行為。婚姻係以夫妻
    之共同生活為其目的，配偶應互相協力保持其共同生活之圓
    滿安全及幸福，而夫妻互守誠實，係為確保其共同生活之圓
    滿安全及幸福之必要條件，故應解為配偶因婚姻契約而互負
    誠實之義務，配偶之一方行為不誠實，破壞共同生活之圓滿
    安全及幸福者，即為違反因婚姻契約之義務而侵害他方之權
    利，最高法院著有55年台上字第2053號判例可稽。進言之，
    不法侵害他人基於父、母、子、女或配偶關係之身分法益而
    情節重大者，被害人雖非財產上之損害，亦得請求賠償相當
    之金額，民法第195 條第3 項準用第1 項前段定有明文。是
    原告以胡進德與林曉萍通姦、胡進德與顏簡阿通姦，各為
    共同侵權行為，請求慰撫金，於法有據。又因故意或過失，
    不法侵害他人之權利者，負損害賠償責任；不法侵害他人之
    身體、自由而情節重大者，被害人雖非財產上之損害，亦得
    請求賠償相當之金額，民法第184 條第1 項前段、第195 條
    第1 項前段亦有明文。是原告以胡進德侵害其身體、自由，
    請求慰撫金，亦非無據。
八、綜上所述，原告各依侵權行為之法律關係，請求被告胡進德
    給付20萬元，被告胡進德、林曉萍連帶給付20萬元，被告胡
    進德、顏簡阿連帶給付原告70萬元，及各法定遲延利息（
    起訴狀繕本於100 年5 月19日送達被告胡進德、林曉萍，於
    100 年5 月23日寄存送達被告顏簡阿，俟100 年6 月2 日
    發生效力，均有本院送達證書為憑），在如主文第1 至3 項
    所示之範圍內，為有理由，應予准許，逾此數額之請求，即
    無理由，應予駁回。
九、至兩造其餘之攻擊或防禦方法及未經援用之證據，經本院斟
    酌後，認為均對本判決結果不生影響，自無逐一詳予論駁之
    必要，併此敘明。
十、訴訟費用負擔之依據：民事訴訟法第79條、第85條第1 項但
    書、第2 項。
中    華    民    國   100    年    8     月    4     日
                  民事第二庭    法  官  蔡嘉裕
正本係照原本作成。
如不服本判決，應於收受送達後20日內，向本院提出上訴狀（須
按他造當事人之人數附繕本）。
中    華    民    國   100    年    8     月    4     日
                                書記官  蘇小雅